【裁判字號】    90,簡上,3
【裁判日期】    900425
【裁判案由】    給付租金
【裁判全文】
臺灣屏東地方法院民事判決     九十年度簡上字第三號
    上  訴  人  乙○○
    被上訴人    財政部國有財產局台灣南區辦事處
                            設.
    法定代理人  甲○○      住.
    訴訟代理人  丙○○      住.
右當事人間請求給付租金事件，上訴人對於中華民國八十九年十一月八日本院屏東簡
易庭八十九年度屏簡字第三０二號第一審判決提起上訴，本院判決如左：
    主      文
上訴駁回。
第二審訴訟費用由上訴人負擔。
    事      實
甲、上訴人方面：
一、聲明：求為判決(一)原判決廢棄。(二)被上訴人在第一審之訴駁回。
二、陳述：與原審判決所載相同。
三、證據：援用原審之證據方法。
乙、被上訴人方面：
一、聲明：求為判決如主文所示。
二、陳述：引用原審判決所載。
三、證據：援用原審之證據方法。
    理      由
一、本件被上訴人起訴主張上訴人向被上訴人承租高雄縣大樹鄉○○段四六五、四六
    六地號國有土地，約定租期自民國八十六年二月一日至九十年十二月三十一日止
    ，租金每月新台幣（下同）三千六百六十元，以每六個月為一期，由上訴人於每
    年六月、十二月底就各該期租金之總額向被上訴人繳納，逾期繳納租金時，逾期
    繳納未滿一個月者，照欠額加放百分之二、逾期繳納在一個月以上者，每逾一個
    月，照欠額加收百分之五，最高以欠額之一倍為限之違約金。詎上訴人於八十七
    年九月份起即未繳納租金，至八十八年十二月止，計積欠租金六萬六千三百三十
    元及逾期違約金三萬四千六百七十八元，合計十一萬一千零八元，上訴人履經被
    上訴人催討亦置之不理，為此請求上訴人給付前開金額之租金與違約金。上訴人
    則以該承租之土地為上訴人之先人付出心血開墾，系爭土地應為上訴人所有，被
    上訴人請求租金實不合法，且其業於八十八年七月間向被上訴人為終止租約之意
    思表示等語置辯。
二、被上訴人主張上訴人向被上訴人承租高雄縣大樹鄉○○段四六五、四六六地號國
    有土地，約定租期自民國八十六年二月一日至九十年十二月三十一日止，租金每
    月新台幣三千六百六十元，以每六個月為一期，由上訴人於每年六月、十二月底
    就各該期租金之總額向被上訴人繳納，逾期繳納租金時，逾期繳納未滿一個月者
    ，照欠額加放百分之二、逾期繳納在一個月以上者，每逾一個月，照欠額加收百
    分之五，最高以欠額之一倍為限之違約金。而上訴人於八十七年九月份起即未繳
    納租金乙節，業經其提出與所述相符國有基地租賃契約書乙件為證，並為上訴人
    所不爭執，堪信為真實。被告雖辯稱其於八十八年七月業已向被上訴人為終止系
    爭基地租賃契約之意思表示，惟按契約終止權之發生，可分為約定終止權及法定
    終止權，故本件契約是否業經終止，須視是否有約定及法定終止事由之發生。
三、經查，兩造雖於契約第十五條約定：「租約終止時，承租人應騰空交還國有基地
    ，除法令另有規定外，不得向出租機關要求任何補償」，然本條係約定契約終止
    後，承租人應負返還如何之土地與出租人之義務，而非兩造對於約定終止權之保
    留，故上訴人欲終止系爭租約，須視是否得依法定終止權之規定為之。按租賃定
    有期限者，其租賃關係，於期限屆滿時消滅；未定期限者，各當事人得隨時終止
    契約。但有利於承租人之習慣者，從其習慣，前項終止契約，應依習慣先期通知
    ，但不動產之租金，以星期、半個月或一個月定其支付之期限者，出租人應以曆
    定星期、半個月或一個月之末日為契約終止期，並應至少於一星期、半個月或一
    個月前通知之，民法第四百五十條定有明文。而本件系爭租賃契約為定有期限之
    租賃契約，揆諸前揭法條，其租賃關係須租期屆至方為消滅，該條第二項當事人
    得隨時終止租約之規定，係未定期限之租賃契約方有適用，故上訴人尚無法依本
    條為系爭契約之終止，是兩造之租賃契約尚未終止應可堪認定。至上訴人雖辯稱
    其溢繳租金，被上訴人應返還之，惟對此部分其未能舉證以實其說，是其此部分
    抗辯，亦不足採。
四、從而，上訴意旨指摘原判決不當，求予廢棄改判，為無理由，應予駁回。
據上論結，本件上訴為無理由，依民事訴訟法第四百三十六條之一第三項、第四百六
六十三條、第四百四十九條第一項、第七十八條，判決如主文。
中      華       民      國     九十    年      四      月    二十五    日
                                          臺灣屏東地方法院民事第二庭
~B審判長法官  洪有川
~B法      官  賴秀雯
~B法      官  柯雅惠
右為正本，係照原本作成。
本判決不得上訴。
~B法院書記官  粘嫦珠
中      華       民      國     九十     年      四      月    二十五   日


司法院資訊處製作；財團法人民間司法改革基金會備份。
